【裁判字號】    92,聲判,66
【裁判日期】    920822
【裁判案由】    聲請交付審判
【裁判全文】
臺灣臺北地方法院刑事裁定                          九十二年度聲判字第六六號
    聲  請  人  甲○○
    代  理  人  廖芳萱律師
                蔡行志律師
    被      告  乙○○  男  四.
右列聲請人因告訴被告誣告案件，不服臺灣高等法院檢察署檢察長駁回再議之處分（
九十二年度上聲議字第一一三九號），聲請交付審判，本院裁定如左：
    主      文
聲請駁回。
    理      由
一、按告訴人不服上級法院檢察署檢察長或檢察總長認再議為無理由而駁回之處分者
    ，得於接受處分書後十日內委任律師提出理由狀，向該管第一審法院聲請交付審
    判；法院認為交付審判之聲請不合法或無理由者，應駁回之，刑事訴訟法第二百
    五十八條之一、第二百五十八條之三第二項前段分別定有明文。
二、本件聲請人即告訴人甲○○以被告乙○○涉犯誣告罪，向臺灣臺南地方法院檢察
    署檢察官提出告訴，經該署呈請臺灣高等法院檢察署核令移轉臺灣臺北地方法院
    檢察署檢察官偵辦，嗣經臺灣臺北地方法院檢察署檢察官以九十一年度偵字第二
    四四七七號為不起訴處分後，聲請人不服而聲請再議，經臺灣高等法院檢察署檢
    察長以九十二年度上聲議字第一一三九號認再議為無理由而駁回再議之聲請。
三、聲請交付審判意旨略以：(1)被告於「行政法三十六講」一書自序中自陳該著作乃
    其在東吳大學法律系授課時學生上課之共同筆記，卻以聲請人指摘該著作乃其任
    教於東吳大學法律系之學生之共筆並非事實，而向檢察官指述聲請人之行為構成
    誹謗，是以其有明知所訴之事為虛偽，意圖使聲請人受刑事處分，而向檢察官誣
    告之故意。再者聲請人基於請教法律問題之意思，向許澤天、林東茂及邱聯恭三
    位法律老師請教與被告間之訴訟問題，並未散佈前開事實於公眾；而於法庭上所
    為之攻防手段，乃為維護主張權益所必要，且所爭執之前開事實亦屬被告可受公
    評之事項，被告明知以上行為聲請人皆無誹謗之故意，卻仍執意對聲請人提起告
    訴並請求檢察官上訴，被告顯有使聲請人受刑事處分而誣告之意圖。(2)被告另指
    訴聲請人涉有行賄犯行，已經臺灣高雄高等行政法院調查明確在案，被告卻捏造
    事實，誣告聲請人有違反貪污治罪條例第十六條之罪嫌。(3)聲請人從未向被告說
    過「如果不讓我念，要對其不利，要拿刀殺人」等語，被告竟無中生有誣告聲請
    人。綜上，因認被告有誣告罪嫌，不服臺灣臺北地方法院檢察署檢察官九十一年
    度偵字第二四四七七號不起訴處分書及臺灣高等法院檢察署九十二年度上聲議字
    第一一三九號駁回處分，爰依法委任律師提出理由狀聲請如上云云。
四、按告訴人之告訴，係以使被告受刑事訴追為目的，是其陳述是否與事實相符，仍
    應調查其他證據以資審認，最高法院五十二年臺上字第一三○○號著有判例可參
    。又按刑事訴訟法新增之交付審判係就「檢察官不起訴或緩起訴裁量權」制衡之
    外部監督機制，法院僅就檢察官所為之不起訴或緩起訴處分是否正確加以審查，
    以防止檢察機關濫權，因此，刑事訴訟法第二百五十八條之三第三項固規定，法
    院就交付審判之聲請為裁定前，得為必要之調查，但仍應以偵查中曾顯現之證據
    為限，不得就其新提出之證據再為調查，亦不得自行蒐集卷內所曾顯現以外之證
    據。
五、查被告前於臺灣臺北地方法院檢察署指訴聲請人涉嫌妨害名譽一節，經該署檢察
    官偵查終結向本院聲請簡易判決處刑，無非是以被告在該案之指述、證人許澤天
    及林東茂於該案偵查中之證詞，暨聲請人自承為其手寫之行政訴訟狀影本，並認
    證人許澤天、林東茂係教授刑法課程，而邱聯恭係教授民事訴訟法，聲請人若需
    法律專家支援，亦應僅就與刑法、民事訴訟法有關部分，請教證人許澤天、林東
    茂、邱聯恭，但聲請人竟將無關之前揭事項一併交付許澤天、林東茂、邱聯恭，
    顯非出於請教法律問題，因認係欲藉此散布前開足以妨害被告名譽之事，其意圖
    散布於眾之犯行明確等情資為論據，此有臺灣臺北地方法院檢察署檢察官九十年
    度偵字第一五一七四號聲請簡易判決處刑書附卷可參，況且聲請人於本院九十一
    年度易字第六二七號審理時亦坦承上述行政訴訟狀（續）一、二狀上所載：「‧
    ‧‧乙○○的著作『行政法三十六講』是東吳大學法律系學生的上課共同筆記。
    收來評學期成績也順便裝訂成冊、打字印刷出版書。這樣子算是乙○○的著作嗎
    ？又聽說八十四、八十五年間乙○○出題，全部考題都出自該本『行政法三十六
    講』以回饋共筆學生和大肆促銷謀利。他真是一個沒品德的偽善學者」、「憲法
    、行政程序法，保障人民權利之旨意都不懂，如何能作育英材？原來他只是濫竽
    充教席，衣冠楚楚，文章抄抄，用一大堆不相關資料，虛張聲勢而已，誤人子弟
    沒良心」等語確其所寫，有本院九十一年度易字第六二七號刑事判決、臺灣高等
    法院九十一年度上易字第二九○○號刑事判決在卷可稽，是已堪認被告對聲請人
    提起妨害名譽告訴洵非無據。從而，被告依其所知之資料為證，訴由檢察官、法
    院憑以究明，既未虛構事實，而其所為之告訴或告發又非毫無所據，憑空捏造，
    甚至聲請人之行為是否涉犯刑事罪名，尚應由偵辦該案件之檢察官及審理之法院
    詳查認定，亦不因聲請人終獲無罪判決在案，即逕認被告乃屬虛構事實而誣告。
    至於被告指稱聲請人涉有違反貪污治罪條例第十六條之罪嫌及指訴聲請人以恐嚇
    言詞相加等情，是否亦涉有誣告罪嫌，經本院調閱臺灣臺北地方法院檢察署九十
    一年度偵字第二四四七七號偵查卷宗及臺灣高等法院檢察署九十二年度上聲議字
    第一一三九號卷宗詳究，均未見有積極事證足稽，且於上述二案號之不起訴處分
    書及處分書上亦均未就此部分特予論究，檢察官要係於偵查後，認此部分尚查無
    積極證據足認被告事涉誣告犯行，而認有犯罪嫌疑不足情事甚明。綜上所述，原
    處分既已就上揭事項詳為調查，並於處分書中論述詳明，又依全案卷證，復查無
    積極、具體之證據足資證明被告有誣告之犯行，認被告犯罪嫌疑不足，並無違誤
    。聲請意旨仍執前詞，對於原處分漫加指摘求予審判，非有理由，應予駁回。
六、依刑事訴訟法第二百五十八條之三第二項前段，裁定如主文。
中      華      民      國    九十二    年      八      月    二十二    日
                                      臺灣臺北地方法院刑事第十六庭
                                          審判長法  官  劉  嶽  承
                                                法  官  胡  宗  淦
                                                法  官  張  江  澤
右正本證明與原本無異。
不得抗告。
                                                書記官  陳  泰  寧
中      華      民      國    九十二    年      八      月    二十六    日


司法院資訊處製作；財團法人民間司法改革基金會備份。
